臺灣桃園地方法院民事簡易判決
111年度壢簡字第898號
原      告  黃榮富  


被      告  柯鴻銘  
上列當事人間請求損害賠償(交通)事件，本院於民國111年7月26
日言詞辯論終結，判決如下：
    主    文
一、被告應給付原告新臺幣陸萬陸仟陸佰捌拾肆元，及自民國一
    百一十一年四月二十八日起至清償日止，按年利率百分之五
    計算之利息。
二、原告其餘之訴駁回。
三、訴訟費用新臺幣伍仟肆佰元，由被告負擔新臺幣柒佰貳拾元
    ，餘由原告負擔。
四、本判決原告勝訴部分得假執行。
　　事實及理由
壹、程序方面：
一、按簡易訴訟程序訴狀送達後，原告不得將原訴變更或追加他
    訴，但擴張或減縮應受判決事項之聲明者，不在此限。此見
    民事訴訟法第436條第2項準用第255條第1項第3款規定自明
    。經查，本件原告起訴時聲明原為：被告應給付原告新臺幣
    (下同)50萬元，及自民國111年3月1日起至清償日止，按年
    利率5％計算之利息；嗣於本院111年7月26日言詞辯論期日，
    當庭以言詞減縮其聲明請求利息起息日，自起訴狀繕本送達
    翌日起算，其餘部分不變(見本院卷第45頁)，核屬減縮應受
    判決事項之聲明，與前開規定並無不合，應予准許。　
二、被告經合法通知，未於言詞辯論期日到場，核無民事訴訟法
    第386條各款所列情形，爰依民事訴訟法第436條第2項準用
    同法第385條第1項規定，依原告之聲請，由其一造辯論而為
    判決。　　　　
貳、實體方面：　　　　
一、原告主張：被告於111年3月1日23時18分許，駕駛車牌號碼0
    00-0000號自用小客貨車(下稱肇事車輛)行經桃園市○○區○○○
    路000號前(下稱肇事路段)時，因不慎睡著及未注意車前狀
    況，而碰撞由訴外人陶玉香所有、原告所停放於路側之車牌
    號碼0000-00號自用小客車(下稱系爭車輛)，並致系爭車輛
    受損(下稱本件事故)。原告因而支出系爭車輛維修費20萬元
    ，陶玉香業已將系爭車輛損害賠償請求權讓與原告；又原告
    為機械工程師，須駕駛系爭車輛到處接案子工作，然事故發
    生後，原告於系爭車輛回復原狀前，因無交通工具可供使用
    導致其無法去接案子工作，因此受有營業損失30萬元(以每
    日薪資2,000元為計算基準)，合計為50萬元，為此，爰依侵
    權行為及債權讓與之法律關係提起本件訴訟等語。並聲明：
    如變更後之聲明所示。
二、被告未於言詞辯論期日到場，亦未提出書狀作聲明或陳述。
三、本院得心證之理由：　　
(一)按因故意或過失，不法侵害他人之權利者，負損害賠償責任
    ；汽車、機車或其他非依軌道行駛之動力車輛，在使用中加
    損害於他人者，駕駛人應賠償因此所生之損害，民法第184
    條第1項前段、第191之2前段定有明文。汽車行駛時，駕駛
    人應注意車前狀況及兩車並行之間隔，並隨時採取必要之安
    全措施，道路交通安全規則第94條第3項分別定有明文。經
    查，原告主張肇事車輛未注意車前狀況而追撞停放於肇事路
    段之系爭車輛等情，業據其提出與其所述相符之道路交通事
    故當事人登記聯單、估價單、車輛異動登記書等件影本為證
    (見本院卷第5至9頁)，並經本院依職權向桃園市政府警察局
    楊梅分局調取本件事故相關卷宗核閱無訛(見本院卷第14至2
    8頁)，而被告已於相當時期受合法通知，未於言詞辯論期日
    到場，亦未提出書狀爭執，依民事訴訟法第280條第3項準用
    同法第1項規定，視同自認，堪信原告主張之事實為真。　
(二)次按不法毀損他人之物者，被害人得請求賠償其物因毀損所
    減少之價額，民法第196條定有明文。依前揭規定請求賠償
    物被毀損所減少之價額，得以修復費用為估定之標準，但以
    必要者為限，而修理材料以新品換舊品，應予折舊（最高法
    院77年度第9次民事庭會議決議參照）。　　
(三)經查，系爭車輛之修繕費用為173,600元(工資54,800元、零
    件118,800元)，有估價單為證(見本院卷第5至6頁)，經核估
    價單上所載修繕項目，與系爭車輛遭受撞擊之部位大致相符
    ，堪可採信，而原告既係以新零件替代舊零件，自應就零件
    費用計算並扣除折舊，始屬公平。依行政院所頒固定資產耐
    用年數表及固定資產折舊率之規定，系爭車輛之耐用年數為
    5年，依定率遞減法每年折舊1000分之369，另依營利事業所
    得稅查核準則第95條第6項規定「固定資產提列折舊採用平
    均法、定率遞減法或年數合計法者，以一年為計算單位；其
    使用期間未折舊折舊滿一年者，按實際使用之月數相當於全
    年之比例計算之；不滿一月者，以月計。」，其最後一年之
    折舊額，加歷年折舊累計額，其總和不得超過該資產成本原
    額之十分之九。復查系爭車輛之出廠日為100年10月(見本院
    卷第26頁)，迄本件事故發生時點111年3月1日，已使用逾5
    年，則零件扣除折舊後之修復費用估定為11,884元(詳如附
    表之計算式)，加計工資54,800元，共計66,684元（計算式
    ：11,884＋54,800＝66,684元），是系爭車輛之修理必要費用
    應為66,684元，逾此範圍之請求，則屬無據。　
(四)再按當事人主張有利於己之事實者，就其事實有舉證之責任
    ，民事訴訟法第277條前段定有明文。原告主張其為機械工
    程師，須駕駛系爭車輛到處接案子工作，並於系爭車輛回復
    原狀前，因無交通工具導致其無法去接案子工作，因此受有
    營業損失30萬元云云。惟查，本院審酌系爭車輛係因本件事
    故而受損，於回復原狀前原告雖無法使用車輛接案工作或日
    常生活所需，然非不得向他人租借車輛或搭乘其他交通工具
    去接案工作，縱原告於車輛回復原狀前因無交通工具而無法
    接案工作，亦非本件事故所直接導致之損害(原告並非以系
    爭車輛為其直接生財工具，如：計程車駕駛)，故尚不得請
    求營業損失，遑論原告並未提出任何證據資料證明其受有營
    業損失30萬元，自難為有利原告之認定。又原告於系爭車輛
    回復原狀前，依通常情形即喪失駕車行駛便利行動之預期利
    益，如有需要勢必向他人租車或支付金錢搭乘其他車輛，就
    此期間所生之損害，原告仍得請求被告賠償，惟原告自陳此
    部分無相關證據資料(見本院卷第45頁反面)，依上開規定，
    原告此部分主張，顯乏所據，礙難准許。
(五)末按給付無確定期限者，債務人於債權人得請求給付時，經
    其催告而未為給付，自受催告時起，負遲延責任；其經債權
    人起訴而送達訴狀，或依督促程序送達支付命令，或為其他
    相類之行為者，與催告有同一之效力；遲延之債務，以支付
    金錢為標的者，債權人得請求依法定利率計算之遲延利息，
    但約定利率較高者，仍從其約定利率；應付利息之債務，其
    利率未經約定，亦無法律可據者，週年利率為百分之五，民
    法第229條第2項、第233條第1項、第203條分別定有明文。
    查本件為侵權行為之債，屬無確定期限者，又係以支付金錢
    為標的，則原告請求被告給付自本件起訴狀繕本送達翌日即
    111年4月28日（見本院卷第34頁送達證書）起，至清償日止
    ，按年利率5％計算之利息，應予准許。　　　　　　
四、綜上所述，原告依侵權行為及債權讓與之法律關係，請求被
    告給付66,684元，及自111年4月28日起至清償日止，按年利
    率5％計算之利息，為有理由，應予准許；逾此範圍之請求，
    則屬無據，應予駁回。　　　　　
五、本件原告勝訴部分係依民事訴訟法第427條第1項適用簡易訴
    訟程序所為被告敗訴之判決，爰依同法第389條第1項第3款
    之規定，依職權宣告假執行。　　
六、訴訟費用負擔之依據：民事訴訟法第79條，爰依職權諭知如
    主文第3項所示。 　　　　
中    華    民    國   111    年     8    月    10    日
                  中壢簡易庭      法  官  張博鈞
以上為正本係照原本作成。
如不服本判決，應於送達後20日內，向本院提出上訴狀並表明上
訴理由，如於本判決宣示後送達前提起上訴者，應於判決送達後
20日內補提上訴理由書（須附繕本）。
如委任律師提起上訴者，應一併繳納上訴審裁判費。
中    華    民    國   111    年     8    月    10    日
                                  書記官  張季容　　　　
附表：零件部分折舊（單位：新臺幣）　
----- 折舊時間           金額 第1年折舊值        118,800×0.369=43,837 第1年折舊後價值    118,800-43,837=74,963 第2年折舊值        74,963×0.369=27,661 第2年折舊後價值    74,963-27,661=47,302 第3年折舊值        47,302×0.369=17,454 第3年折舊後價值    47,302-17,454=29,848 第4年折舊值        29,848×0.369=11,014 第4年折舊後價值    29,848-11,014=18,834 第5年折舊值        18,834×0.369=6,950 第5年折舊後價值    18,834-6,950=11,884